臺灣板橋地方法院刑事判決　　　　　　 100年度訴字第1148號
公　訴　人　臺灣板橋地方法院檢察署檢察官
被　　　告　張纈寶
上列被告因偽造文書案件，經檢察官提起公訴（100年度偵字第
8054號），因被告於準備程序進行中就被訴事實均為有罪之陳述
，經本院合議庭裁定由受命法官獨任進行簡式審判程序，並判決
如下：
    主  文
張纈寶共同偽造公印文，處有期徒刑肆月，如易科罰金，以新臺
幣壹仟元折算壹日。扣案偽造之「江炎田」國民身分證及汽車駕
駛執照各壹張、偽造之「江炎田」印章壹枚、未扣案偽造之「國
泰世華商業銀行存款開戶申請書」、「國泰世華商業銀行印鑑卡
」私文書上所示之「江炎田」印文各壹枚，均沒收。
    事  實
一、張纈寶與綽號「幼齒」之真實姓名年籍不詳之成年男子共同
    基於意圖為自己不法所有及偽造公印文、行使偽造國民身分
    證、行使偽造特種文書、行使偽造私文書之犯意聯絡，由張
    纈寶於民國100 年2 月底某日，在臺北火車站，交付5 、6
    張個人照片給「幼齒」後，再由「幼齒」於不詳時、地，使
    用前以不詳方法取得之「江炎田」之年籍資料，以不詳方式
    偽造「江炎田」之國民身分證1 張（其上並有偽造之「內政
    部印」公印文1 枚）、汽車駕駛執照1 張（其上並有偽造之
    「交通部駕駛執照製造之章」印文1 枚），並均貼用張纈寶
    照片於上揭2 證件上，另委託不知情之刻印人員偽刻「江炎
    田」之印章1 枚，並於100 年3 月10日晚間10時許，撥打電
    話予張纈寶，相約於同年月11日10時許，在臺北車站見面。
    嗣雙方於同年月11日10時許見面後，「幼齒」即以新臺幣1,
    000 元代價，約定由張纈寶持上揭偽造之「江炎田」國民身
    分證、汽車駕駛執照及印章，前往址設新北市○○區○○路
    2 段296 號之國泰世華銀行中和分行申請開立帳戶，張纈寶
    於取得上揭證件2 張及印章後，旋於同年月11日12時30分許
    ，前往上揭銀行，並持上揭證件2 張向該銀行之行員施玉玲
    行使，藉以冒充為「江炎田」本人開戶，並接續在「國泰世
    華商業銀行存款開戶申請書」、「國泰世華商業銀行印鑑卡
    」上，偽填江炎田之姓名、出生日期、身分證統一編號等資
    料，並蓋用「江炎田」之印文各1 枚於上揭文件上，欲藉以
    詐取該銀行之帳戶存摺及提款卡，足生損害於江炎田、戶政
    機關對於國民身分證核發與管理之正確性、交通部對於汽車
    駕駛執照核發與管理之正確性及國泰世華商業銀行中和分行
    對於客戶身分查核之正確性，嗣因施玉玲發覺張纈寶所提出
    之「江炎田」國民身分證似有異常，並報警處理，而為警於
    同年月11日13時15分許，在上揭銀行當場查獲而未得逞，並
    扣得上揭偽造之「江炎田」國民身分證、汽車駕駛執照各1
    張、印章1 枚。
二、案經新北市政府警察局中和第二分局移送臺灣板橋地方法院
    檢察署檢察官偵查起訴。
    理  由
一、本案被告張纈寶所犯係死刑、無期徒刑、最輕本刑為3 年以
    上有期徒刑或高等法院管轄第一審案件以外之罪，其於準備
    程序中就被訴事實為有罪之陳述，經本院告知簡式審判程序
    之旨，並聽取檢察官、被告之意見後，經合議庭裁定由受命
    法官獨任進行簡式審判程序，合先敘明。
二、上揭犯罪事實，業據被告於偵查及本院審理中坦承不諱，核
    與證人施玉玲於警詢及偵查中之證言相符，並有偽造之「江
    炎田」國民身分證1 張、汽車駕駛執照1 張及印章1 枚扣案
    ，及新北市政府警察局中和第二分局搜索扣押筆錄、扣押物
    品目錄表各1 份、贓證物照片5 張、空白之國泰世華商業銀
    行存款開戶申請書、國泰世華商業銀行印鑑卡各1 紙、內政
    部警政署刑事警察局100 年8 月17日刑鑑字第1000102934號
    鑑定書1 份、臺北市監理處100 年9 月5 日北市監駕字第10
    062297400 號函文1 份、交通部公路總局100 年9 月30日路
    監牌字第1000046864號函文1 份、臺北市監理處100 年10月
    5 日北市監駕字第10062553300 號函文1 份在卷可查，應認
    被告上揭自白核與事實相符，應堪採信。本案事證明確，被
    告上揭犯行堪以認定，自應依法論科。
三、論罪科刑部分：
（一）按國民身分證及汽車駕駛執照均屬刑法第212 條之特種文
      書。而刑法所謂公印，係指公署或公務員職務上所使用之
      印信而言；又所謂公印或公印文，係專指表示公署或公務
      員資格之印信而言，即俗稱大印與小官章及其印文，如不
      足以表示公署或公務員之資格者，不得謂之公印，即為普
      通印章。所偽造之「交通部公路總局監理處行車執照之章
      」，其機關全銜之下既綴有「行車執照之章」等字，其非
      依印信條例規定，由上級機關所製發之印信，以表示該機
      關之資格者甚明，自非公印，最高法院22年上字第1904號
      、69年台上字第693 號、69年台上字第1676號著有判例可
      資參照，是本件扣案之偽造「江炎田」國民身分證上「內
      政部印」之印文，應屬同法第218 條第1 項之公印文，而
      扣案之偽造「江炎田」汽車駕駛執照上「交通部駕駛執照
      製發之章」之印文，核非印信條例所定表示公署或公務員
      資格之印信，僅屬一般印文之性質而非公印文（至該汽車
      駕駛執照上另1 枚鋼印，經送鑑定後認模糊不全，難以辨
      識，難認屬一般印文或公印文，故不另論述，附此敘明）
      。次按戶籍法第75條，係針對國民身分證之偽造、變造所
      為之立法，相較於刑法第212 條偽、變造之客體，則泛指
      所有特種文書而言，當為特別規定而應優先適用；惟刑法
      第218 條第1 項之偽造公印文罪與戶籍法第75條第1 項之
      構成要件不同，自難謂戶籍法第75條第1 項亦係刑法第21
      8 條第1 項之特別法。再者偽造、變造國民身分證，並不
      當然需要偽造國民身分證上之公印文，是偽造、變造國民
      身分證，自不能當然包括偽造公印文在內，而偽造公印或
      公印文，刑法第218 條第1 項既有獨立處罰規定，且較戶
      籍法第75條第1 項規定之處罰為重，則於偽造國民身分證
      同時偽造公印或公印文者，即難僅論以戶籍法第75條第2
      項、第1 項之罪，而置刑法第218 條第1 項處刑較重之罪
      於不問，故偽造國民身分證，如有偽造公印文之行為，仍
      應構成刑法第218 條第1 項之偽造公印文之罪（司法院大
      法官釋字第82號解釋及最高法院97年度台上字第5114號判
      決意旨參照）。再按刑法第212 條所謂「其他相類之證書
      、介紹書」，係指與關於品行、能力、服務之證書、介紹
      書相類似之文書而言（最高法院90年度台上字第6628 號
      判決意旨參照）。查汽、機車駕駛執照係由主管機關核發
      作為駕駛汽車資格之用，屬於品行能力相類之證書，係刑
      法第212 條之特種文書。
（二）核被告所為，係犯戶籍法第75條第2 項、第1 項之行使偽
      造國民身分證罪，及刑法第218 條第1 項之偽造公印文罪
      、同法第216 條、第212 條行使偽造特種文書罪、同法第
      216 條、第210 條之行使偽造私文書罪、同法第339 條第
      3 項、第1 項詐欺取財未遂罪。公訴人起訴書雖漏引戶籍
      法第75條第2 項、第1 項行使偽造國民身分證罪、刑法第
      218 條第1 項偽造公印文罪、刑法第339 條第3 項、第1
      項詐欺取財未遂罪等3 條文，惟於犯罪事實欄已記載此部
      分之犯罪事實，因認此部分業經提起公訴，且經本院於審
      理中當庭告知上開罪名，本院自應加以裁判，併此敘明。
      被告所為偽造「江炎田」印章、印文，及偽造「交通部駕
      駛執照製造之章」印文之行為，分係偽造私文書、偽造特
      種文書之階段行為；又偽造私文書、國民身分證及特種文
      書後復持以行使，其偽造之低度行為皆為行使之高度行為
      所吸收，均不另論罪。被告與綽號「幼齒」之成年男子間
      ，就上開犯行，有犯意聯絡及行為分擔，應論以共同正犯
      。被告係基於同一行使偽造私文書之犯意，於密接之時間
      內，在同一地點，先後偽造「國泰世華商業銀行存款開戶
      申請書」、「國泰世華商業銀行印鑑卡」各1 紙並行使之
      ，依一般社會健全觀念，在時間之差距上，難以強行分開
      ，應視為數個舉動之接續施行，應為接續犯。再被告基於
      同一冒名申請開立銀行帳戶之犯意，緊接實施行使偽造上
      揭國民身分證、汽車駕駛執照、「國泰世華商業銀行存款
      開戶申請書」、「國泰世華商業銀行印鑑卡」等行為，其
      目的在於詐得該銀行之存摺及提款卡，其多數行為在自然
      意義上非完全一致，然仍有部分合致，且犯罪目的單一，
      依一般社會通念，應評價為一罪方符合刑罰公平原則，如
      予數罪併罰，反而有過度評價之虞，與一般人民法律感情
      亦未契合，故應認被告係以一行為同時觸犯偽造公印文罪
      、行使偽造國民身分證罪、行使偽造特種文書罪、行使偽
      造私文書罪、詐欺取財未遂罪等5 罪名，為想像競合犯，
      應從一重之偽造公印文罪處斷（按偽造公印文罪與行使偽
      造私文書之法定本刑均為5 年以下有期徒刑，然經比較此
      2 種行為對於社會整體法益所造成之損害，應以偽造公印
      文較為嚴重，故以偽造公印文罪重於行使偽造私文書罪）
      。
（三）爰審酌被告貪圖小利，持偽造之上揭2 證件冒用他人名義
      申請開立銀行帳戶，且欲提供予犯罪集團供作財產犯罪之
      用，其行為不僅足生損害於遭冒名之江炎田、戶政機關對
      於國民身分證核發與管理之正確性、交通部對於汽車駕駛
      執照核發與管理之正確性及國泰世華商業銀行中和分行對
      於客戶身分查核之正確性，並增加檢警追查財產犯罪之困
      難性，其行為應予非難，並參酌其尚未完成申請手續即遭
      查獲，並未導致何項實質上之財產損害，並兼衡其素行、
      犯罪動機、目的、手段及犯後坦承犯行，態度良好等一切
      情狀，量處如主文所示之刑，並諭知易科罰金之折算標準
      。
（四）扣案偽造之「江炎田」印章1 顆、未扣案偽造之「國泰世
      華商業銀行存款開戶申請書」、「國泰世華商業銀行印鑑
      卡」私文書上所示之「江炎田」印文各1 枚，應依刑法第
      219 條之規定沒收。扣案之偽造「江炎田」國民身分證、
      汽車駕駛執照各1 張，均係被告及共犯所有，且供犯罪所
      用之物，應依刑法第38條第1 項第2 款規定宣告沒收。至
      上揭偽造之國民身分證、汽車駕駛執照上之公印文、印文
      ，既因上揭2 證件之沒收而包括在內，自毋庸就偽造之公
      印文、印文重為沒收之諭知，附此敘明。
據上論斷，應依刑事訴訟法第273 條之1 第1 項、第299 條第1
項前段，戶籍法第75條第2 項、第1 項，刑法第11條、第28條、
第218 條、第216 條、第210 條、第212 條、第339 條第3 項、
第1 項、第55條、第41條第1 項、第38條第1 項第2 款、第219
條，刑法施行法第1 條之1 第1 項、第2 項前段，判決如主文。
本案經檢察官王乙軒到庭執行職務。
中    華    民    國  100     年    11    月    30    日
                    刑事第九庭  法  官  張誌洋
以上正本證明與原本無異
如不服本判決應於送達後10日內向本院提出上訴狀
                                書記官  張桐嘉
中    華    民    國  100     年    11    月    30    日
附錄本案論罪科刑法條全文：
中華民國刑法第210條
（偽造變造私文書罪）
偽造、變造私文書，足以生損害於公眾或他人者，處 5 年以下
有期徒刑。
中華民國刑法第212條
（偽造變造特種文書罪）
偽造、變造護照、旅券、免許證、特許證及關於品行、能力服務
或其他相類之證書、介紹書，足以生損害於公眾或他人者，處 1
年以下有期徒刑、拘役或 3 百元以下罰金。
中華民國刑法第216條
（行使偽造變造或登載不實之文書罪）
行使第 210 條至第 215 條之文書者，依偽造、變造文書或登載
不實事項或使登載不實事項之規定處斷。
中華民國刑法第218條
（偽造盜用公印或公印文罪）
偽造公印或公印文者，處 5 年以下有期徒刑。
盜用公印或公印文足以生損害於公眾或他人者，亦同。
中華民國刑法第339條
（普通詐欺罪）
意圖為自己或第三人不法之所有，以詐術使人將本人或第三人之
物交付者，處 5 年以下有期徒刑、拘役或科或併科 1 千元以下
罰金。
以前項方法得財產上不法之利益或使第三人得之者，亦同。
前二項之未遂犯罰之。
戶籍法第75條
意圖供冒用身分使用，而偽造、變造國民身分證，足以生損害於
公眾或他人者，處 5 年以下有期徒刑、拘役或科或併科新臺幣
50 萬元以下罰金。
行使前項偽造、變造之國民身分證者，亦同。
將國民身分證交付他人，以供冒名使用，或冒用身分而使用他人
交付或遺失之國民身分證，足以生損害於公眾或他人者，處 3
年以下有期徒刑、拘役或科或併科新臺幣 30 萬元以下罰金。